臺灣新北地方法院三重簡易庭民事判決
　　　　　　　　　　　　　　　　　109年度重建簡字第81號

原　　　告　林蔚　　

被　　　告　羅為君　
訴訟代理人　柯惟升律師
上列當事人間請求修復漏水等事件，於民國110年11月10日言詞
辯論終結，本院判決如下：
    主  文
被告應給付原告新臺幣貳拾伍萬捌仟貳佰貳拾陸元。
原告其餘之訴駁回。
訴訟費用由被告負擔百分之七十六，餘由原告負擔。
本判決原告勝訴部分得假執行。
    事  實  及  理  由
壹、程序事項：
    按訴狀送達後，原告不得將原訴變更或追加他訴，但請求之
    基礎事實同一者，不在此限，民事訴訟法第255條第1項第2
    款定有明文。本件原告起訴時原請求：(一)被告應給付原告
    新臺幣（下同）14萬4,000元，及自起訴狀繕本送達翌日起
    至清償日止，按年息百分之5計算之利息，(二)保留木作天
    花板裝潢拆除後，若水泥天花板因6樓違建承載過重及積水
    滲漏所造成損害修補費用賠償之法律追訴權。嗣原告於民國
    110年5月10日具狀變更聲明為：(一)被告應給付原告33萬
    7,811元，(二)鑑定費用19萬5,000元由被告負擔，(三)訴訟
    費用由被告負擔，(四)願供擔保，請准宣告假執行；復於
    110年8月5日本院言詞辯論期間撤回前開第(二)、第(四)項
    聲明，由本院依職權審酌。核其請求之基礎事實同一，揆諸
    首揭規定，應予准許。
貳、實體事項：
一、原告主張：
（一）原告所有坐落新北市○○區○○街00巷00號4樓房屋（下
      稱系爭4樓房屋），及被告所有坐落同址5樓房屋（下稱系
      爭5樓房屋）屬同棟建物之上下樓層，被告並於系爭5樓房
      屋上方搭建6樓之違章建物（下稱系爭6樓增建物）。嗣被
      告於98年間搬離系爭5樓房屋後，即未妥善管理任其荒廢
      ，系爭5樓房屋因而有陽臺泥塊掉落、鋼筋裸露、大門毀
      損後未修復等情形，導致雨天時積水在頂樓陽台平面後，
      並沿陽台滲漏至系爭4樓房屋。系爭4樓房屋建物之前、後
      陽台均因而漏水、積水，陽台積水亦因而滲漏至主臥室，
      被告雖於108年8月19日開始動工修繕系爭5樓房屋及6樓增
      建物，系爭4樓房屋亦於其修繕完畢後已無漏水現象，惟
      長年滲漏結果仍致原告所有之系爭4樓建物陽台及臥室受
      有損害，侵害原告之居住權益，被告自應賠償系爭4樓建
      物之修繕費用。
（二）修繕費用部分：
      本件漏水情況係於兩造同意之下委由第三方機關即土木技
      師公會進行鑑定，前開機關並已提出110年4月9日新北土
      技字第1100000837號鑑定報告書釐清責任歸屬，認定本件
      漏水原因係被告未盡維護修繕之責，致雨水經由前後陽台
      向下滲漏至四樓，影響系爭4樓房屋之正常使用，經認定
      修復費用共計33萬7,811元，被告自應如數給付。
（三）爰依侵權行為之法律關係提起本件訴訟，並聲明：被告應
      給付原告33萬7,811元。
二、被告則以：
（一）系爭建物為40年的老公寓，有諸多細縫、裂縫跟風化，漏
      水原因應為下雨，又系爭4樓房屋之主臥室之所以會在陽
      台隔壁，乃因系爭4樓建物之外牆有外推所致。
（二）系爭鑑定報告逕以系爭5樓房屋前陽台地坪紅鋼磚部分有
      剝落、以原告所提供之系爭5樓房屋裝潢前之照片，即推
      論系爭建物5樓前陽台地坪不具防水功能，又以基於系爭
      建物5樓前陽台之情形逕自推測後陽台亦為相同狀，實屬
      毫無憑據之臆測，且並未考量系爭房屋公寓已40年甚為老
      舊而有自然耗損有關或共同壁問題之共負責任可能性，亦
      未審酌原告擅自更改格局圍牆外推等因素，所為不利被告
      之鑑定報告自有違誤。又新北市土木技師公會110年9月7
      日函覆內容之補充說明，並未就其於系爭鑑定報告認定後
      陽台陽台受潮、鋼筋鏽蝕及混凝土保護層剝落之原因係受
      系爭5樓房屋漏水影響之判斷提出具體判斷依據，僅泛稱
      系4樓後陽台相對位置滴水導致滲漏云云，純屬無任何根
      據之推測，自不足採信。再者製作系爭鑑定報告之2位技
      師，其中一位曾因錯誤引用建築物耐震規範而製作錯誤之
      鑑定報告，另一則曾涉犯貪污治罪條例及行使業務登載不
      實文書罪，顯見系爭鑑定報告之判斷有所疑義。另縱認系
      爭4樓房屋之損壞可歸責於被告，維修費用亦應依法折舊
      。
（四）再退步言，縱認系爭4樓房屋之損壞可歸責於被告，原告
      ，消極不配合修繕，致被告僅能就系爭5樓房屋、6樓增建
      物部分進行處理，而對系爭4樓建物內部之損壞情形無從
      知悉，原告並遲至109年9月14日始為本案之起訴，就系爭
      4樓房屋損害之擴大顯然與有過失，應有民法第217條第1
      項規定之適用等語置辯。
（五）並答辯聲明：請求駁回原告之訴。
三、得心證之理由：
    原告主張系爭4樓房屋因有上開可歸責於被告系爭5樓房屋及
    系爭6樓增建物之長年漏水情況，致原告所有之系爭4樓房屋
    陽台及臥室受有損害，被告應賠償系爭4樓房屋之修繕費用
    等語，經被告否認並以前詞置辯。是本件爭點應為：（一）
    系爭4樓房屋漏水原因是否為被告所有之系爭5樓、6樓房屋
    所致？又系爭4樓房屋前後陽台、主臥室損害與漏水是否有
    因果關係？（二）原告請求給付修復費用33萬7,811元是否
    有理由？茲分述如下：
（一）系爭4樓房屋漏水原因是否為被告所有之系爭5樓房屋、6
      樓增建物所致？又系爭4樓房屋前後陽台、主臥室損害與
      上開漏水是否有因果關係？
   1、原告主張原告所有系爭4樓房屋之陽台及主臥室因系爭5樓
      房屋及其上方之系爭6樓增建物疏於管理而滲漏水致受損
      等情，業經提出系爭4樓、5樓房屋及6樓增建物照片、初
      勘紀錄表及修復建議、新北室拆除大隊函文、修復估價單
      及其附件等為證，並經本院囑託兩造合意之鑑定單位即社
      團法人新北市土木技師公會鑑定後，依其110年4月9日新
      北土技字第1100000837號鑑定報告書（下稱系爭鑑定報告
      ）所載鑑定結果略以：系爭6樓增建物乃以鐵皮屋增建，
      久未維修，屋頂鐵皮外觀已嚴重■袘k、破損、地坪防水層
      老化失效等，無法防水，下雨時，雨水滲漏至鐵皮屋室內
      、前後陽台等，並繼續向下漏水至系爭5樓房屋，造成5樓
      平頂潮濕、鋼筋■袘k、混凝土保護層剝落等損害；而系爭
      5樓房屋由於受系爭6樓增建物漏水影響，5樓前陽台平頂
      混凝土之鋼筋■袘k、鋼筋混凝土保護層剝落，樓板厚度變
      薄，造成5樓前陽台地坪潮濕、積水，雨水再繼續滲漏影
      響下方系爭4樓房屋；系爭4樓房屋損壞情況大致為：ぇ4
      樓後陽台平頂之鋼筋■袘k、混凝土保護層剝落，樓板有效
      厚度變薄。え4樓主臥室柱鋼筋■袘k、混凝土保護層剝落
      ，柱有效面積變小。ぉ4樓室內平頂天花板裝潢損壞。損
      壞原因為系爭5樓房屋、6樓增建物所有權人未善盡建物維
      護、修繕之責，致下雨時，雨水由屋頂層逐層向下漏至下
      爭5樓及4樓房屋，滲漏至系爭4樓房屋主臥室、陽台等語
      （詳見系爭鑑定報告第5頁至第15頁），復載明「責任歸
      屬」為：「標的物5樓、6樓所有權人未盡建物維護、修繕
      之責，雨水由屋頂層向下滲漏至5樓陽台，另加上5樓前、
      後陽台又接受外來爾水，雙重雨水匯集，經由前、後陽台
      向下滲漏至4樓，致4樓建物產生損壞等，影響4樓所有權
      人之正常使用，該項損壞是在被告所有新北市○○區○○
      街00巷00號5、6樓在108年8月19日房屋修復前之漏水所造
      成。」等語（系爭鑑定報告第15頁），足證原告主張系爭
      4樓房屋之漏水與被告未盡系爭5樓房屋、6樓增建物之維
      護、修繕之責有關，且確因漏水導致系爭4樓房屋產生如
      上所述之損壞等情，堪以認定。
   2、被告固略以漏水係因可歸責於系爭4樓房屋之老舊、久無
      人居住使用及長年遇雨所致、系爭4樓房屋主臥室陽台外
      推，乃其主臥室受損之原因，以及在未取得修繕前之系爭
      5樓房屋後陽台照片情況下，鑑定報告所為認定無據云云
      ，而否認系爭鑑定報告所為之認定結果。惟就其所辯，經
      本院函詢後，土木技師公會110年9月7日新北土技字第
      1100001996號函覆（下稱鑑定補充函）記載：「（一）覆
      貴院來函說明三：系爭4樓房屋前後陽台平頂及主臥室柱
      所存在之鋼筋鏽蝕、混凝土保護層剝落、樓板及柱有效厚
      度及面積變薄等損害情形，除鑑定報告所提受5樓漏水影
      響外，系爭4樓房屋之老舊、久無人居住使用及長年遇雨
      之空氣濕度，是否同為造成該處鋼筋鏽勉、混凝土保護層
      剝落之原因？如是、影響之比例為何？本會鑑定結果補充
      說明：1、鑑定時，經察看樓梯間內部及4樓室內其他房間
      等，並未發現鋼筋鏽姓、混凝土保護層剝落等之情況。2
      、有關提及4樓系爭房屋老舊、無人居住等，但如沒雨水
      灌入，使建物受潮，建物在室內保持乾燥狀態下，一般不
      會造成大面積鋼筋鏽蝕、保護層剝落（樓板、柱）等之情
      況。3、標的公寓房屋建於民國69年間，仍不能算老舊，
      樓上樓下、及全棟住戶仍在居住使用中，如沒其他損壞，
      一般維修方式也只要外表重新油漆就可使用，油漆費用與
      本次修復費比較，所佔的比例甚少，因此沒有影響程度之
      比例問題。…」」、「（二）覆貴院來函說明四：系爭4
      樓房屋主臥室陽台外推，與主臥室所受相關損害，是否同
      具關聯性？影響之比例為何？本會鑑定結果補充說明：1
      、系爭四樓房屋的損壞，係因5樓陽台漏水所導致，4樓主
      臥室受損最嚴重的部分，位於5樓陽台正下方的部分。2、
      有關該位置雖為4樓主臥房往外推，4樓使用人把原　作陽
      台使用的位置，一部分變更為臥室，然標的物建於民國69
      年間，並未違反當時建築主管機關的法令或規定（當時的
      建築法令沒有限制）。3、系爭4樓房屋臥室外推，如沒受
      5樓陽台地坪漏水之影響，反而是保護建築物避免受潮，
      有利無害，也不影響房屋結構安全。4、因此，沒有關聯
      性，也沒有影響之比例問題。」、「（三）覆貴院來函說
      明五：在未取得修繕前之5樓後陽台照片情況下，鑑定報
      告判定系爭4樓房後陽台受潮、鋼筋鏽蝕及混凝土保護層
      剝落之原因係受5樓漏水影響之依據為何？本會鑑定結果
      補充說明：1、鑑定會勘時，原告向鑑定技師表示，由於5
      樓大門深鎖（詳第1003頁、照片），因此無法進入5樓後
      方陽台拍照，所以沒有後陽台相片。2、鑑定會勘時，鑑
      定技師及兩造均在原告4樓後陽台現場會勘，原告告訴鑑
      定技師漏水情事，鑑定技師也將後陽台漏水之事轉告5樓
      被告（房屋所有權人），被告並沒否認漏水問題，也沒提
      出異議或其他意見。3、系爭4樓房屋後陽台平頂設有遮雨
      棚及採光塑膠板，可擋外來雨水所造成的損害。4、經鑑
      定技師鑑定及評估，系爭4樓房屋後陽台平頂受潮、鋼筋
      鏽蝕、保護層剝落等情事，應是受5樓地坪相對位置積水
      漏水的影響，如沒五樓地坪積水漏水，系爭4樓後陽台平
      頂，不會產生如此嚴重的損害。」等語，可認原告所有系
      爭4樓房屋之漏水原因，確為被告所有系爭5樓房屋及6樓
      增建物未盡建物維護、修繕之責所致。被告雖辯稱系爭鑑
      定報告及鑑定補充函均難以證實系爭4樓房屋之漏水情形
      係系爭5樓房屋所致云云，惟本件系爭5樓房屋於108年8月
      19日由被告自行修復完畢後，系爭4樓房屋即再無漏水現
      象等情，既為兩造所不爭執，土木技師公會並依原告所提
      供於107年8月18日所拍攝之彩色照片進行鑑定後製作系爭
      鑑定報告及鑑定補充函，藉由照片顯示之系爭6樓增建物
      鐵皮嚴重鏽蝕漏水、地坪防水層老化失效，及系爭5樓房
      屋之前陽台處遮雨棚破損漏水等外觀情勢，由其專業知識
      判定系爭4樓之前陽台漏水情事係因上情所致，且衡量6樓
      增建物之屋頂鏽蝕、地坪防水層老化應同時影響5樓房屋
      之前後陽台，推定系爭4樓房屋之後陽台漏水亦為系爭5樓
      房屋、6樓增建物所致，其認定並未異於常情，復參酌系
      爭4樓房屋之漏水情形於系爭5樓房屋、6樓增建物修繕完
      畢後即告停止之情事，是本院認系爭鑑定報告及鑑定補充
      函就認定系爭5樓房屋及6樓增建物為本件漏水原因，應認
      已為足夠詳實之說明。從而系爭4樓房屋之漏水乃系爭5樓
      房屋、6樓增建物漏水所致，原告請求被告應依系爭鑑定
      報告所示之系爭4樓房屋之修復項目、方法及費用為修復
      ，自屬有據。
   3、再者，本院囑託鑑定機關新北市土木技師公會，乃經兩造
      同意在案，其具有民宅建築損害鑑定之專門知識，且其所
      指定之鑑定技師並為專門技術人員，被告復無其他事證證
      明進行鑑定之技師於本件有何不能勝任本件鑑定之能力或
      有何偏頗之虞，其以與本案無關之事由，泛指系爭鑑定報
      告之判斷有所疑義云云，難認有據，自非可採。
（二）原告得否請求被告賠償修復費用？如可，金額為何？
   1、按因故意或過失，不法侵害他人之權利者，負損害賠償責
      任。所有人對於妨害其所有權者，得請求除去之。民法第
      184條第1項前段、第767條中段分別定有明文。又土地上
      之建築物或其他工作物所致他人權利之損害，由工作物之
      所有人負賠償責任。但其對於設置或保管並無欠缺，或損
      害非因設置或保管有欠缺，或於防止損害之發生，已盡相
      當之注意者，不在此限。前項損害之發生，如別有應負責
      任之人時，賠償損害之所有人，對於該應負責者，有求償
      權。同法第191條亦有明文。又負損害賠償責任者，除法
      律另有規定或契約另有訂定外，應回復他方損害發生前之
      原狀。同法第213條第1項規定亦可參照。而物被毀損時，
      被害人除得依民法第196條請求賠償外，並不排除民法第
      213條至第215條之適用。依民法第196條請求賠償物被毀
      損所減少之價額，得以修復費用為估定之標準，但以必要
      者為限（例如：修理材料以新品換舊品，應予折舊）。
   2、查原告所有系爭4樓房屋之主臥室、陽台平頂、前陽台柱
      等處損壞係因被告未盡維護修繕系爭5樓房屋及系爭6樓增
      建物所致等情，已如前述。被告雖另辯稱原告遲至109年9
      月14日始提起本件訴訟，對系爭4樓房屋之損害擴大與有
      過失云云，惟被告於107年8月30日得知系爭4樓建物之漏
      水情事後，於108年8月19日始動工修繕系爭5樓房屋及6樓
      增建物等情，既為兩造所不爭執，原告既已於察覺漏水情
      事後即通知被告並與之洽談，被告亦已因原告之通知而知
      悉前開侵權行為存在之事實，則縱然原告事後於109年9月
      14日始提起本件訴訟，損害之擴大亦為被告遲未修復漏水
      所致，自難認原告有與有過失之情事，是被告前開抗辯，
      尚無足採信。
   2、系爭4樓房屋之修復費總計約33萬7,811元，有系爭鑑定報
      告附件五可參，又依鑑定補充函之記載，其中「前陽台旁
      之室外柱混凝土保護層剝落修復」費用共計4萬3,435元部
      分，及「專業技師設計、監造費」費用8萬元中之3萬元部
      分，均屬於樓梯間之修復及設計、監造費用，屬所有權人
      之共用部分，應由共計10戶之每戶均平均負擔，是兩造分
      別就此部分均需負擔10分之1即7,344元（計算式：(4萬
      3,435元＋3萬元)×1/10，元以下四捨五入）；至於其餘
      26萬4,376元，其中平頂照明燈修復1,500元、鋼鈑外部木
      作裝潢3,955元、木作裝潢外部小口磁磚4,550元、鋼鈑外
      部木作裝潢3,164元、天花板貼壁紙1,824元，共計1萬
      4,993元部分均屬材料更換，被告並主張該等部分應予折
      舊（本院卷第225頁、第260頁），衡酌原告係80年9月4日
      取得系爭4樓建物所有權，此有建物所有權狀可稽，復參
      以系爭建物於69年2月1日興建完成，推估裝潢期間，迄至
      漏水發生時，已使用逾10年，本院依行政院所頒固定資產
      耐用年數表及固定資產折舊率表之規定，房屋附屬設備中
      其他設備耐用年數為10年，依定率遞減法之折舊率為千分
      之206，其最後一年之折舊額，加歷年折舊累積額，總和
      不得超過該資產成本原額之十分之九之計算方法，上開更
      換材料之費用即1萬4,993元，折舊所剩之殘值為十分之一
      即1,499元（小數點以下四捨五入），至於其他24萬9,383
      元之部分，則無需折舊，是原告得請求被告賠償之系爭4
      樓房屋必要修復費用為25萬8,226元（計算式：7,344元＋
      1,499元＋24萬9,383元），逾此範圍之請求，則屬無據。
（三）從而，原告基於上開規定請求判決如主文第一項所示，為
      有理由，應予准許；逾此部分之其餘請求，則無理由，應
      予駁回。
（四）本件原告勝訴部分係適用簡易訴訟程序所為被告敗訴之判
      決，應依職權宣告假執行。
（五）本件事證已經明確，兩造其餘攻擊防禦方法，經斟酌後，
      認均不影響本判決結果，爰不再逐一論駁，併此敘明。
五、訴訟費用負擔之依據：民事訴訟法第79條。
中    華    民    國   110    年    11    月    30    日
                  臺灣新北地方法院三重簡易庭
                      法      官  王雅婷
以上正本係照原本作成。
如不服本判決，應於送達後20日內，向本院提出上訴狀並表明上
訴理由，如於本判決宣示後送達前提起上訴者，應於判決送達後
20日內補提上訴理由書（須附繕本）。
中    華    民    國   110    年    11    月    30    日
                      書  記  官  陳芊卉